【裁判字號】    90,台上,1121
【裁判日期】    900301
【裁判案由】    過失致人於死
【裁判全文】
最高法院刑事判決                                九十年度台上字第一一二一號
    上  訴  人  甲○○
右上訴人因過失致人於死案件，不服台灣高等法院高雄分院中華民國八十七年十二月
九日第二審判決（八十六年度交上訴字第八一號，起訴案號：台灣高雄地方法院檢察
署八十六年度偵字第二三七九號），提起上訴，本院判決如左：
    主  文
原判決撤銷，發回台灣高等法院高雄分院。
    理  由
本件原判決認定上訴人甲○○領有堆高機操作人員訓練班結業證書，係國盟股份有限
公司（下稱國盟公司）堆高機司機，為從事駕駛業務之人，於民國八十六年一月十三
日中午十二時七分許，駕駛該公司所有之堆高機欲由北向南橫越公司大門前之高雄縣
梓官鄉○○村○○路到對面該公司倉庫利用道路工作時，本應注意任何人不得利用道
路為工作場所，且車輛穿越道路，應注意左右來車，乃竟能注意而疏未注意即貿然前
行，適有孫慧由四維路東向西與盧信合沿同路西向東各騎乘機車對向而來，孫慧
疏未注意車前狀況，突見該堆高機出該公司進入道路，乃繞越該堆高機而駛入來車道
，撞擊盧信合機車倒地，致盧信合受有顱骨骨折併內出血之傷害而當場不治死亡等情
。因而撤銷第一審無罪之判決，改判論處上訴人從事業務之人，因業務上之過失，致
人於死罪刑，固非無見。
惟查：(一)、有罪判決書，應記載對於被告有利之證據不採納之理由，如漏未記載，即
有判決不備理由之違背法令，刑事訴訟法第三百十條第二款、第三百七十九條第十四
款前段規定甚明。處理本件交通事故之警員洪登財在原審供述，其至現場時，孫慧
及上訴人之車輛均已移動或駛離，其未目睹在何處撞擊等情，該部分之供證固尚不足
以據為不利於上訴人之判斷，然其經訊以：「二車相撞後碎片散落在何處﹖」時，則
證稱：「就如照片顯示之位置，國盟公司大門口對面是他們的倉庫，碎片靠近公司大
門口的車道（東向西車道）」等語（見原審卷第五五頁反面），此就上訴人及孫慧
分別供述係被害人為超車而侵入東向西之來車道，致與孫慧之機車擦撞一節，自屬
有利之證據，原判決未予審酌，復未說明不予採納之理由，自有判決不備理由之違法
。(二)、原判決事實欄認定上訴人「駕駛該公司所有之堆高機欲由北向南橫越公司大門
前之高雄縣梓官鄉○○村○○路到對面該公司倉庫利用道路工作時」肇事，顯見上訴
人係於尚未橫越四維路即發生本件事故，則上訴人應尚未利用道路工作，乃竟又認上
訴人「未注意任何人不得利用道路為工作場所」，復於理由中論述上訴人「駕駛堆高
機以道路為工作場所」，違反道路交通安全規則第一百零四條第三款「任何人不得利
用道路為工作場所」之規定，而為肇事主因之一云云，其事實之認定已屬矛盾，且與
理由不相適合，自難謂為適法。又道路交通安全規則第一百零四條第三款並無「任何
人不得利用道路為工作場所」之規定，原判決遽以上訴人違反上開注意義務之規定而
為有過失云云，亦有判決適用法則不當之違法。上訴意旨指摘原判決不當，非無理由
，應認有發回更審之原因。
據上論結，應依刑事訴訟法第三百九十七條、第四百零一條，判決如主文。
中      華      民      國     九十     年      三      月      一      日
                              最高法院刑事第十一庭
                                  審判長法官  陳  炳  煌
                                        法官  陳  正  庸
                                        法官  楊  商  江
                                        法官  陳  世  雄
                                        法官  徐  文  亮
      右正本證明與原本無異
                                              書  記  官
中      華      民      國     九十     年      三      月      六      日


司法院資訊處製作；財團法人民間司法改革基金會備份。
